臺灣彰化地方法院刑事判決　　　　　　 96年度簡上字第184號
上　訴　人
即　被　告　甲○○
上列上訴人因詐欺案件，不服本院九十六年度彰簡字第六０三號
中華民國九十六年六月二十二日第一審簡易判決（原聲請簡易判
決處刑案號：九十六年度偵字第四五三四號），本院管轄第二審
合議庭判決如下：
    主文
原判決撤銷。
甲○○幫助意圖為自己不法之所有，以詐術使人將本人之物交付
，累犯，處有期徒刑陸月，如易科罰金，以銀元參佰元即新臺幣
玖佰元折算壹日；減為有期徒刑參月，如易科罰金，以銀元參佰
元即新臺幣玖佰元折算壹日。
        事  實
一、甲○○曾於民國八十九年間，因竊盜案件，經法院判處有期
    徒刑四月確定，又於同年因違反毒品危害防制條例案件，經
    法院判處有期徒刑一年十月確定，二案接續執行，於九十二
    年二月二十七日縮短刑期假釋出監，迄九十二年八月二十五
    日保護管束期滿未經撤銷，視為執行完畢，竟不知悔改，明
    知個人之帳戶關係本身之信用具有一身專屬之性質，在現今
    金融機構開立帳戶使用並無特殊之條件與困難，而一般人均
    係使用自己之帳戶，如涉及使用他人之帳戶常與財產犯罪密
    切相關，且取得他人存摺之目的在於收取贓款及掩飾犯行使
    之不易遭人追查，可能幫助他人遂行詐欺取財之犯罪目的，
    並掩飾犯行使詐欺者不易遭人追查，其在能預見姓名、年籍
    及住居所均不詳之成年男子收受帳戶之目的係欲隱匿真實身
    分，以供犯罪集團進行詐欺犯罪所用下，竟乃基於幫助他人
    詐欺取財之不確定犯意，而其發生並不違背其本意之認識下
    ，竟不顧他人所可能遭受之危害，容任他人藉以遂行犯罪，
    於民國九十四年十二月下旬某日（即同年月二十六日之後）
    ，在彰化縣鹿港鎮○○路麥當勞速食店前，將其所申設之中
    華郵政股份有限公司鹿港郵局之局號0000000號、帳
    號0000000號帳戶之存摺、提款卡、提款卡密碼、身
    分證影本及印章等物，以每月租金新臺幣（下同）三千元之
    價格，出租予該姓名、年籍及住居所均不詳之成年男子，供
    渠其所屬之詐欺集團成員以甲○○所出租之上開帳戶為犯罪
    工具。嗣該詐欺集團成員即基於意圖為自己不法所有之犯意
    聯絡，以甲○○所出租之上開帳戶為犯罪工具，於九十五年
    一月九日上午十時許，以未繳信用卡卡費為由向乙○○詐騙
    ，乙○○不疑有他，依指示轉帳十萬零三百八十元至上開帳
    戶內，該筆款項旋即遭人提領。嗣經乙○○發現受騙，始報
    警處理，而循線查悉上情。
二、案經彰化縣警察局鹿港分局報請臺灣彰化地方法院檢察署檢
    察官偵查後聲請簡易判決處刑。
    理  由
一、訊據上訴人即被告甲○○（以下簡稱被告）固坦承將上開郵
    局帳戶出租與姓名、年籍及住所均不詳之成年男人且對於被
    害人乙○○被害過程亦不爭執，惟矢口否認有何幫助詐欺取
    財之犯行，辯稱：我是看報紙登的廣告得知，且我有問對方
    說這是否合法，對方說是合法的，而我身體又不好，才將帳
    戶租給對方，我並不知道對方租上開帳戶是做為詐騙之用云
    云。然查：（一）該姓名、年籍及住所均不詳之成年男子及
    所屬之詐欺集團成員以被告所出租之上開郵局帳戶為犯罪工
    具，用以詐欺取財之事實，業經證人即被害人乙○○於警詢
    中證述綦詳，此外並有被害人乙○○之語音轉帳轉入帳號查
    詢單及交易明細表、中華郵政股份有限公司鹿港郵局之甲○
    ○開戶基本資料、客戶歷史交易清單各一份在卷可稽。（二
    ）按刑法上之故意，分為直接故意（確定故意）與間接故意
    （不確定故意），行為人對於構成犯罪之事實，明知並有意
    使其發生者，為直接故意；行為人對於構成犯罪之事實，預
    見其發生而其發生並不違背其本意者，為間接故意。且幫助
    犯之成立，以行為人主觀上認識被幫助者正欲從事犯罪或係
    正在從事犯罪，且該犯罪有既遂之可能，而其行為足以幫助
    他人實現構成要件者，即具有幫助故意，並不以行為人確知
    被幫助者係犯何罪名為必要。（三）又金融機構之帳戶為個
    人理財之工具，為便利大眾使用此一理財工具，以資活絡資
    金供需，對於申請開設金融帳戶並無設有任何特殊之限制，
    一般民眾皆能自由申請開戶，並得同時在不同金融機構申請
    多數存款帳戶使用，乃眾所周知之事實，依一般人之社會生
    活經驗，倘係經由合法管道之收入或支出，其於金融機構帳
    戶之存放及提領，本可自行向金融行庫開立帳戶後使用，殊
    無大費周章使用他人帳戶之必要，況且近來類如刮刮樂、退
    稅轉帳等詐騙案件層出不窮，詐騙集團多利用人頭帳戶做為
    出入帳戶，不僅廣為媒體所披載，亦經政府各機關一再宣導
    提醒注意，尤以現今各地金融機構所設自動提款機莫不設定
    轉帳之警示畫面，或張貼警示標語，促請使用大眾注意，衡
    諸目前社會以電視、報紙甚至網路等管道流通資訊之普及程
    度，以及使用自動提款機從事提款、轉帳交易之頻繁，苟見
    有陌生人不思以自己名義申請開立帳戶，反而向不特定人蒐
    集、承租或收購他人之金融機構帳戶使用，帳戶所有人焉能
    安心將其帳戶交付收購帳戶之人，而絲毫未加懷疑其收購或
    取得帳戶之目的即在於詐取他人財物？故被告對於該姓名、
    年籍及住址均不詳之成年男子及其所屬之詐欺集團成員係將
    該帳戶用以實施詐欺犯行，當可預見，且其對於該姓名、年
    籍及住址均不詳之成年男子及其所屬之詐欺集團成員利用其
    所申請開立之帳戶向他人詐取財物，並無違背其本意，足認
    被告主觀上應具有幫助他人詐取財物之不法犯意甚明，被告
    所辯顯係事後卸責之詞，不足採信，是以本件事證已臻明確
    ，被告幫助詐欺取財犯行堪予認定。
二、被告行為後，刑法於九十四年二月二日修正公布、刑法施行
    法於九十五年六月十四日修正公布、罰金罰鍰提高標準條例
    於九十五年五月十七日修正公布，並均於九十五年七月一日
    施行，關於本案應適用之新、舊法，茲比較如下：
  (一)刑法第二條第一項規定，係規範行為後法律變更所生新舊法
    律比較適用之準據法，於九十五年七月一日刑法施行後，應
    適用刑法第二條第一項之規定，為「從舊從輕」之比較（最
    高法院九十五年五月二十三日第八次刑事庭會議決議第一點
    第一項參照）。
  (二)刑法第三十條雖就幫助犯之法條文字為部份修正，然此修正
    僅為法理之明文化，非屬法律之變更，應無庸依刑法第二條
    第一項為新舊法有利之比較，逕適用修正後之規定（該條修
    正理由及最高法院九十五年第八次刑事庭會議決議第五點第
    二項之意旨參照）
  (三)刑法第三十三條第五款關於罰金刑之規定，由「罰金：一元
    以上」修正為「罰金：新臺幣一千元以上，以百元計算之」
    ，應依刑法第二條第一項規定，適用最有利於行為人之法律
    （最高法院九十五年第八次刑事庭會議決議參照）。本案刑
    法第三百三十九條第一項詐欺取財罪關於「或科或併科一千
    元以下罰金」之罰金刑部分，經比較新、舊法結果，應以被
    告行為時之法律即修正前第三十三條第五款規定，最有利於
    被告。
  (四)刑法施行法第一條之一增訂施行前，依罰金罰鍰提高標準條
    例第一條前段、現行法規所定貨幣單位折算新臺幣條例第二
    條規定，本案刑法第三百三十九條第一項詐欺取財罪關於「
    或科或併科一千元以下罰金」之罰金刑部分，應提高折算為
    或科或併科新臺幣三萬元以下罰金。刑法施行法修正增訂第
    一條之一規定：「中華民國九十四年一月七日刑法修正施行
    後，刑法分則編所定罰金之貨幣單位為新臺幣。九十四年一
    月七日刑法修正時，刑法分則編未修正之條文定有罰金者，
    自九十四年一月七日刑法修正施行後，就其所定數額提高為
    三十倍。但七十二年六月二十六日至九十四年一月七日新增
    或修正之條文，就其所定數額提高為三倍。」依增訂條文提
    高並改為新臺幣後，本案刑法第三百三十九條第一項詐欺取
    財罪關於「或科或併科一千元以下罰金」之罰金刑部分，亦
    同為或科或併科新臺幣三萬元以下罰金，經比較新、舊法後
    ，結果並無不同。
  (五)修正前刑法第四十七條關於累犯之規定，業已修正，惟本件
    被告不論依修正前之刑法第四十七條，抑或修正後之刑法第
    四十七條第一項，均構成累犯，且均應加重其刑，對被告而
    言並無有利或不利之情形，不生任何影響，應逕適用新法之
    規定（最高法院九十五年第二十一次刑事庭會議決議參照）
    。
  (六)被告行為後，刑法第四十一條第一項前段關於易科罰金折算
    標準之規定，業於九十四年二月二日修正公布，並於九十五
    年七月一日施行，由「犯最重本刑為五年以下有期徒刑以下
    之刑之罪，而受六個月以下有期徒刑或拘役之宣告，因身體
    、教育、職業、家庭之關係或其他正當事由，執行顯有困難
    者，得以一元以上三元以下折算一日，易科罰金。」修正為
    「犯最重本刑為五年以下有期徒刑以下之刑之罪，而受六個
    月以下有期徒刑或拘役之宣告者，得以新臺幣一千元、二千
    元或三千元折算一日，易科罰金。」應依刑法第二條第一項
    規定，適用最有利於行為人之法律（最高法院九十五年五月
    二十三日第八次刑事庭會議決議第三點第二項參照）。修正
    前刑法第四十一條第一項前段之易科罰金折算標準，依修正
    刪除前之罰金罰鍰提高標準條例第二條規定，應就其原定數
    額提高為一百倍折算一日，並依現行法規所定貨幣單位折算
    新臺幣條例第二條規定，以新臺幣元之三倍折算之，亦即，
    修正前刑法第四十一條第一項前段之易科罰金折算標準，應
    以銀元三百元即新臺幣九百元折算為一日，經比較新、舊法
    結果，應以被告行為時之法律即舊法較有利於被告。
  (七)比較時應就罪刑有關之共犯、未遂犯、想像競合犯、牽連犯
    、連續犯、結合犯，以及累犯加重、自首減輕暨其他法定加
    減原因（如身分加減）與加減例等一切情形，綜其全部罪刑
    之結果而為比較（最高法院九十五年五月二十三日第八次刑
    事庭會議決議第一點第四項參照）。經綜合比較新、舊法之
    結果，以被告行為時之舊法較有利於被告，依刑法第二條第
    一項前段規定，本案自應適用被告行為時之法律即修正前刑
    法第三十三條第五款、第四十一條第一項前段，罰金罰鍰提
    高標準條例第一條前段、修正刪除前罰金罰鍰提高標準條例
    第二條之規定。
三、查本件被告所為出租前開帳戶予他人之行為屬刑法詐欺取財
    罪構成要件以外之行為，其既以幫助他人犯罪之意思而參與
    犯罪構成要件以外之行為，故核被告所為，係犯刑法第三十
    條第一項、第三百三十九條第一項之幫助詐欺取財罪。又被
    告曾於八十九年間，因竊盜案件，經法院判處有期徒刑四月
    確定，又於同年因違反毒品危害防制條例案件，經法院判處
    有期徒刑一年十月確定，二案接續執行，於九十二年二月二
    十七日縮短刑期假釋出監，迄九十二年八月二十五日保護管
    束期滿未經撤銷，視為執行完畢，此有臺灣高等法院被告前
    案紀錄表及臺灣彰化地方法院檢察署刑案查註紀錄表在卷可
    稽，其於有期徒刑執行完畢，五年內故意再犯有期徒刑以上
    之本罪，為累犯，應依刑法第四十七條第一項之規定加重其
    刑。再被告係幫助他人實施詐欺取財罪，應依刑法第三十條
    第二項之規定，按詐欺取財正犯之刑減輕之，並依先加後減
    之例減輕之。原審判決論以被告幫助詐欺取財罪刑，固非無
    見，被告上訴意旨主張原審量刑過重，雖無理由，然原判決
    未及適用中華民國九十六年罪犯減刑條例，尚有未洽，自應
    將原審判決撤銷改判。爰審酌被告任意提供帳戶予不法份子
    使用，且其所提供帳戶非惟幫助詐騙者遂行詐財目的，同時
    使詐欺者得以隱匿其真實身分，減少遭查獲之風險，愈使其
    肆無忌憚，加深犯罪之猖獗，致使社會經濟遭受重大危害，
    及被害人遭詐騙之總詐騙之金額，暨其犯罪後之態度等一切
    情狀，量處如主文第二項所示之刑，並依修正前刑法第四十
    一條第一項前段之規定諭知易科罰金之折算標準，以資懲儆
    。查被告犯罪時間，係在九十六年四月二十四日以前，所犯
    為幫助詐欺取財罪，悉合於減刑條件，應依中華民國九十六
    年罪犯減刑條例第二條第一項第三款之規定，減其宣告刑二
    分之一，並依修正前刑法第四十一條第一項前段之規定諭知
    易科罰金之折算標準，以示懲儆。
據上論斷，應依刑事訴訟法第四百五十五條之一第一項、第三項
、第三百六十九條第一項前段、第三百六十四條、第二百九十九
條第一項前段，刑法第二條第一項前段、第三百三十九條第一項
、第三十條第一項、第二項、第四十七條第一項、修正前刑法第
四十一條第一項前段，罰金罰鍰提高標準條例第一條前段、修正
前罰金罰鍰提高標準條例第二條，中華民國九十六年罪犯減刑條
例第二條第一項第三款、第七條、第九條，判決如主文。
本案經檢察官洪紹文到庭執行職務。
中　　華　　民　　國　　96　　年　　9 　　月　　4 　　日
                        臺灣彰化地方法院刑事第二庭
                            審判長法官  石馨文
                            法      官  黃齡玉
                            法      官  尚安雅
以上正本證明與原本無異。
本件不得上訴。
中　　華　　民　　國　　96　　年　　9 　　月　　5 　　日
                            書  記  官  洪年慶
附錄本案論罪科刑法條全文：
中華民國刑法第339條
（普通詐欺罪）
意圖為自己或第三人不法之所有，以詐術使人將本人或第三人之
物交付者，處5年以下有期徒刑、拘役或科或併科1千元以下罰金
。
以前項方法得財產上不法之利益或使第三人得之者，亦同。
前二項之未遂犯罰之。
